ACORDAO-COMPLETO-2345801

ACÓRDÃO 2459/2019 ATA 7/2019 - PRIMEIRA CÂMARA

VISTOS, relatados e discutidos estes autos em que se aprecia recurso de reconsideração interposto por Antônio Milanezi contra o Acórdão 10310/2017-TCU-Primeira Câmara, por meio do qual o Tribunal julgou irregulares suas contas, imputou-lhe débito e aplicou-lhe multa em razão da não aprovação da prestação de contas do convênio 241/2004 (SIAFI 528382) , celebrado entre a Fundação Nacional de Saúde e o Município de Rio Branco/MT, que teve por objeto a execução de sistema de tratamento de resíduos sólidos,
ACORDAM os Ministros do Tribunal de Contas da União, reunidos em Sessão Primeira Câmara, diante das razões expostas pelo Relator, em:
9.1. com fundamento no arts. 32, inciso I, e 33 da Lei 8.443/1992, conhecer e negar provimento ao presente recurso de reconsideração, mantendo-se inalterado o Acórdão 10310/2017-TCU-Primeira Câmara;
9.2. dar ciência deste acórdão ao recorrente.

Recurso de reconsideração interposto por Antônio Milanezi contra acórdão por meio do qual o Tribunal julgou irregulares suas contas, imputou-lhe débito e aplicou-lhe multa em razão da não aprovação da prestação de contas do convênio celebrado entre a Fundação Nacional de Saúde e o Município de Rio Branco/MT, que teve por objeto a execução de sistema de tratamento de resíduos sólidos.

Primeira Câmara

Prefeitura Municipal de Rio Branco/MT.

3. Recorrente: Antônio Milanezi (XXX.440.791-XX).

13.1. Ministros presentes: Walton Alencar Rodrigues (Presidente), Bruno Dantas (Relator) e Vital do Rêgo.
13.2. Ministro-Substituto convocado: Augusto Sherman Cavalcanti.
13.3. Ministro-Substituto presente: Weder de Oliveira.

BRUNO DANTAS

Ministro Benjamin Zymler.

Cuidam os autos de recurso de reconsideração interposto por Antônio Milanezi (peça 69) contra o Acórdão 10310/2017-TCU-Primeira Câmara (peça 56) .
A tomada de contas especial que deu origem a estes autos foi instaurada pela Superintendência Estadual da Fundação Nacional de Saúde no Estado de Mato Grosso em razão da não aprovação da prestação de contas do Convênio 241/2004 - SIAFI 528382, celebrado entre a Fundação Nacional de Saúde (Funasa) e o Município de Rio Branco/MT, que teve por objeto a execução de sistema de tratamento de resíduos sólidos.
A deliberação recorrida apresentou o seguinte teor:
"9.1. com fundamento nos arts. 1º, inciso I, 16, inciso III, alíneas 'b' e 'c', e §2º, da Lei 8.443/1992 c/c os arts. 19 e 23, inciso III, da mesma Lei, e com os arts. 1º, inciso I, 209, incisos I e III e § 5º, 210 e 214, inciso III, do RITCU, julgar irregulares as contas do Sr. Antônio Milanezi (XXX.440.791-XX) e da empresa Terravan Construções EIRELI - EPP (03.189.011/0001-50) , condenando-os ao pagamento das quantias abaixo discriminadas, fixando-lhes o prazo de 15 (quinze) dias, a contar da notificação, para que comprovem, perante este Tribunal (consoante art. 214, inciso III, alínea 'a', do RITCU) , o recolhimento da dívida aos cofres da Fundação Nacional de Saúde, atualizadas monetariamente e acrescidas dos juros de mora, calculados a partir das datas indicadas até a do efetivo recolhimento, na forma da legislação em vigor:
9.1.1. responsáveis solidários: Antônio Milanezi e Terravan Construções EIRELI - EPP: 
	VALOR ORIGINAL (R$) 
	DATA DA OCORRÊNCIA

	3.406,90
	30/10/2007

	39.963,77
	28/3/2008

	7.150,00
	27/5/2008

9.1.2. responsável: Antônio Milanezi: 
	VALOR ORIGINAL (R$) 
	DATA DA OCORRÊNCIA
	DÉBITO/CRÉDITO

	79.918,94
	9/2/2007
	Débito

	79.918,94
	22/3/2007
	Débito

	3.406,90
	30/10/2007
	Crédito

	39.963,77
	28/3/2008
	Crédito

	7.150,00
	27/5/2008
	Crédito

	39.959,48
	2/8/2010
	Débito

	47.922,76
	6/5/2013
	Crédito

9.2. nos termos do art. 57 da Lei 8.443/1992, aplicar a Antônio Milanezi multa no valor de R$ 50.000,00 (cinquenta mil reais) e à empresa Terravan Construções EIRELI - EPP multa no valor de R$ 15.000,00 (quinze mil reais) , fixando-lhes o prazo de 15 (quinze) dias, a contar da notificação, para que efetuem e comprovem perante este Tribunal o seu recolhimento aos cofres do Tesouro Nacional, atualizadas monetariamente desde a data do presente acórdão até a do efetivo recolhimento, se forem pagas após o vencimento, na forma da legislação em vigor;
9.3. autorizar, nos termos do art. 28, inciso II, da Lei 8.443/1992, a cobrança judicial das dívidas, caso não sejam atendidas as notificações;
9.4. autorizar, caso solicitado, o pagamento das dívidas em até 36 (trinta e seis) parcelas mensais e consecutivas, nos termos do art. 26 da Lei 8.443/1992 c/c o art. 217 do RITCU, fixando-lhe o prazo de 15 (quinze) dias, a contar do recebimento da notificação, para comprovar perante o Tribunal o recolhimento da primeira parcela, e de 30 (trinta) dias, a contar da parcela anterior, para comprovar o recolhimento das demais parcelas, devendo incidir sobre cada valor mensal, atualizado monetariamente, os juros de mora devidos, na forma prevista na legislação em vigor;
9.5. alertar aos responsáveis que a inadimplência de qualquer parcela acarretará o vencimento antecipado do saldo devedor;
9.6. encaminhar cópia da presente deliberação ao Procurador-Chefe da Procuradoria da República no Estado do Mato Grosso, nos termos do § 3º do art. 16 da Lei 8.443/1992 c/c o § 7º do art. 209 do RITCU, para adoção das medidas que entender cabíveis;
9.7. dar ciência do presente acórdão aos responsáveis e à Fundação Nacional de Saúde."
Admitido o processamento do recurso, porquanto preenchidos os requisitos previstos no art. 33 da Lei 8.443/1992, conferi efeito suspensivo aos itens 9.1, 9.1.1, 9.1.2, 9.2, 9.3 do acórdão recorrido em relação ao recorrente (peça 75) .
Instruído o presente feito, faço reproduzir, com os ajustes que julgo pertinentes, o exame técnico e o encaminhamento oferecidos pela Secretaria de Recursos deste Tribunal (peça 92) , que contou com a anuência do corpo diretivo da unidade (pela 93) e do Ministério Público junto ao TCU (peça 94) :
"2. Trata-se de tomada de contas especial instaurada pela Superintendência Estadual da Fundação Nacional de Saúde no Estado de Mato Grosso (peça 1, p. 3) , em desfavor de Antônio Milanezi, ex-Prefeito do Município de Rio Branco/MT no período de 1/1/2005 a 13/12/2010, em razão da não aprovação da prestação de contas do Convênio 241/2004 (peça 3, p. 95) , celebrado entre a Funasa e o Município de Rio Branco/MT, que teve por objeto a execução de sistema de resíduos sólidos.
2.1. Os recursos federais, orçados em R$ 199.797,36, foram repassados em três parcelas mediante as ordens bancárias 2007OB901348, de R$ 79.918,94, emitida em 6/2/2007 (peça 1, p. 157) , 2007OB903157, de R$ 79.918,94, emitida em 20/3/2007 (peça 1, p. 159) e 2010OB807383, de R$ 39.959,48, emitida em 28/7/2010 (peça 1, p. 375) , tendo o município participado com o montante de R$ 6.051,97.
2.2. Da análise das prestações de contas da primeira e da segunda parcela, a entidade repassadora dos recursos concluiu, após a realização e vistorias in loco e a análise dos documentos apresentados pelo recorrente, pela não aprovação dos recursos utilizados, reconhecendo a devolução aos cofres federais dos recursos não utilizados, da ordem de R$ 47.922,76. Para justificar a rejeição das contas, com a imputação de débito do valor total aplicado pelo recorrente, entendeu a Funasa que a parcela executada das obras, em razão de sua não conclusão, não trouxe quaisquer benefícios à população.
2.3. No âmbito deste Tribunal o recorrente foi devidamente citado (peça 48) e apresentou suas alegações de defesa (peça 50) que, analisadas pela Unidade Técnica, não logrou afastar as irregularidades a ele imputadas. Assim, e com os ajustes ofertados pelo Ministério Público/TCU à instrução, esta Corte acatou a proposta de encaminhamento e prolatou o acórdão ora recorrido.
EXAME DE ADMISSIBILIDADE
3. Reitera-se o exame preliminar de admissibilidade (peça 72) , ratificado à peça 75 pelo Exmo. Ministro Relator Bruno Dantas, que concluiu pelo conhecimento do recurso, eis que preenchidos os requisitos processuais aplicáveis à espécie, suspendendo-se os efeitos dos itens 9.1, 9.1.1, 9.1.2, 9.2, 9.3 do Acórdão 10310/2017-TCU-Primeira Câmara em relação ao recorrente, estendendo-o aos responsáveis condenados em solidariedade.
EXAME TÉCNICO
4. Delimitação dos recursos
4.1. Constitui objeto do recurso examinar as seguintes questões:
a) se há nulidade na citação do recorrente; e
b) se restou comprovado qualquer ato culposo ou doloso praticado pelo recorrente que justifique sua condenação.
5. Nulidade
5.1. Sustenta o recorrente que a citação promovida pelo Tribunal é nula e que, em razão disso, todos os atos praticados no âmbito deste Tribunal nos presentes autos, desde a citação, deverão ser refeitos.
5.2. Isso porque, alega o recorrente que o ofício de citação foi erroneamente encaminhado a seu procurador sem que, contudo, houvesse na procuração juntada aos autos poderes para recebê-la. Nesse sentido, cita jurisprudência do Tribunal de Justiça do Distrito Federal e Territórios para o qual o comparecimento espontâneo capaz de suprir a falta de citação se dá por meio de advogado com poderes especiais para receber citação.
5.3. Ademais, sustenta que houve erro no valor do débito imputado, pois foi inicialmente consignado o montante de R$ 506.460,90 e posteriormente a quantia de R$ 289.397,83, o que também teria maculado o exercício da ampla defesa e do contraditório, além de não ter sido descontado do débito imputado as quantias cujas prestações de contas foram aprovadas pela entidade repassadora dos recursos.
Análise
5.4. Não assiste razão ao recorrente. Ocorre que a citação a que se refere o recorrente (peça 47) , apesar de ser endereçada a advogado sem poderes nos autos para receber citação, foi recebida (peça 49) e permitiu o exercício do contraditório e da ampla defesa, eis que juntada aos autos as alegações de defesa (peça 50) , não havendo que se falar em nulidade sem que reste configurado qualquer prejuízo à parte, nos termos do art. 239, § 1º, do Código de Processo Civil.
5.5. No que diz respeito à decisão judicial citada nas razões recursais, de que o comparecimento espontâneo por advogado sem poderes para receber citação não supre sua nulidade, há de se esclarecer que naquele julgado, assim como em todos os julgados que a decisão judicial se baseia, não houve a juntada de contrarrazões, ou seja, o exercício do contraditório e da ampla defesa, o que não é o caso dos presentes autos.
5.6. Nesse sentido, assim se pronunciou o E. Superior Tribunal de Justiça nos autos do AgRg no AREsp 410.070/PR, cuja ementa é transcrita na decisão do TJDFT citada pelo recorrente:
1. O peticionamento nos autos por parte de advogado destituído de poderes especiais para receber citação, e sem a apresentação de defesa, não poderia configurar comparecimento espontâneo apto a suprir a necessidade de citação, sob pena de comprometer o devido processo legal.
5.7. Ademais, é importante se observar que a citação foi endereçada ao procurador do recorrente em razão da impossibilidade de entrega do ofício oriundo desta Corte em seu endereço, tendo retornado a comunicação a esta Corte com a informação de que "não existe o número" (peça 39) , não obstante tenha sido enviada ao endereço constante da base de dados do Sistema CPF (peça 37) .
5.8. Por fim, registre-se que a citação do recorrente, em virtude da entrega da comunicação em seu endereço não ter logrado êxito, foi procedida, além do envio da correspondência ao seu procurador, por edital publicado no Diário Oficial da União (peça 48) , não havendo razões, por todos os motivos expostos, para ser decretada a nulidade de sua citação.
5.9. Também não há que se falar em dificuldade para o exercício dos direitos ao contraditório e à ampla defesa quanto a alegada divergência de valores no ofício citatório, já que a comunicação processual expedida por esta Corte aponta corretamente os valores glosados atualizados até a data de expedição dos ofícios (peças 47 e 48) .
6. Ato culposo ou doloso
6.1. Afirma o recorrente que a não conclusão das obras se deu em virtude da ausência de interesse por parte de seus sucessores à frente da Prefeitura Municipal, pois adotou durante a vigência do convênio todos os atos necessários para a finalização do objeto, prestou as devidas contas, tendo as mesmas sido aprovadas pela Funasa (peça 1, p. 351-364) , restando a conclusão somente das obras que seriam custeadas com os recursos da terceira parcela do convênio.
6.2. Ademais, afirma que somente não concluiu as obras em razão do Parecer 432 emitido pela Procuradoria Geral Federal no ano de 2008, informando que o imóvel em que as obras estavam sendo executadas não estava apto juridicamente para a obra realizada, eis que se baseava em termo de cessão de uso.
6.3. Assim, informa que implementou diversas medidas para concluir a legalização da doação do terreno em favor do município, mas que os atos necessários dependiam de outros órgãos e de terceiros.
6.4. Não obstante, observa que a irregularidade na situação do terreno foi devidamente sanada (peça 20, p. 8) e que o convênio permitia prorrogações necessárias para a conclusão das obras, o que não foi solicitado por parte de seus sucessores à frente da Prefeitura Municipal por simples desinteresse em dar continuidade às obras conveniadas.
6.5. Dessa forma, entende que não há razões para imputar a si a não conclusão das obras e a devolução dos recursos públicos federais por ele geridos, pois, se houve dano ao erário, esse foi decorrente da não continuidade dos serviços e medidas necessárias à conclusão da obra, atitude que não pode de forma alguma ser imputada ao recorrente, não havendo, sequer, nexo de causalidade entre sua conduta e o suposto dano.
6.6. Por fim, sustenta que a simples irregularidade constatada nos atos, qual seja, o atraso na regularização do terreno, por si só, não autoriza a conclusão de que os atos por ele praticados sejam acoimados da pecha de ímprobos.
6.7. Ressalta que o processo de Tomada de Contas Especial não demonstrou, individualmente, o dolo ou culpa do ex-gestor, tampouco aponta com precisão quais ou quais dispositivos legais foram infringidos. Tratando-se de improbidade administrativa é indispensável a descrição de conduta dolosa configuradora de improbidade administrativa.
Análise
6.8. Os argumentos recursais não têm o condão de alterar o decisum guerreado. A questão foi enfrentada por esta Corte na fase processual anterior, quando assim se manifestou a Unidade Técnica em instrução transcrita no Relatório que fundamenta a deliberação recorrida (peça 58) :
39. Em breve síntese sobre como transcorreu o período de vigência do Convênio 241/2004, verificou-se que o contrato para início das obras foi assinado com a empresa Terravan Construções (CNPJ: 03.189.011/0001-50) no dia 10 de maio de 2007, tendo sua duração prevista de 120 dias (peça 22) .
40. O Relatório de Visita Técnica 1, de 17/10/2007, recomendou a impugnação da prestação de contas referente à primeira parcela do convênio, pois a obra encontrava-se apenas com 22,30% executada, sendo que a primeira parcela (R$ 79.918,94) representa 38,8% dos recursos previstos para a obra (79.918,94/205.849,33) , portanto, havia um descompasso entre os valores pagos e a quantidade de serviços executada (peça 21, p. 15-20) .
41. Por sua vez, o Relatório de Visita Técnica 2, datado do dia 18/7/2008, concluiu pela aprovação da prestação de contas parcial referente à primeira parcela, visto que a obra encontrava-se com 48,38% concluída, no entanto, a segunda parcela já havia sido repassada no dia 20/3/2007, totalizando R$ 159.837,88 de recursos transferidos à conta do convênio.
42. Portanto, a obra deveria estar com 59% (R$ 80.000,00 + 42.067,13/205.849,33) concluída. Isso porque as notas fiscais 151 (R$ 80.000,00) , de 26/7/2007, e 164 (R$ 42.067,13) , de 27/3/2008, atestam que, por ocasião do Relatório de Visita Técnica 2, os pagamentos referentes à primeira e segunda parcela dos recursos já haviam sido realizados (peça 21, p.1-2) .
43. Ademais, o Relatório 58/2010, que o responsável cita em sua defesa, concluiu que, quanto à questão financeira, a entidade realizou de forma regular a execução financeira do convênio. No entanto, há diferenças entre as análises técnicas e financeiras de um convênio. Aquela analisa se o objeto foi de fato executado conforme o pactuado no termo de convênio (avaliação da execução do objeto físico) , e se o objeto uma vez executado efetivamente atendeu à necessidade para o qual foi executado (avaliação da utilidade/efetiva destinação pública) . Esta analisa os aspectos relativos à execução financeira, tais como documentação referente aos pagamentos, extratos bancários, notas fiscais, ordens bancárias entre outros.
44. Por conseguinte, conforme demonstrado na instrução (itens 40 - 42) , na verdade, a execução financeira do convênio estava irregular, pois, a execução física da obra encontrava-se com percentual de execução menor que a execução financeira.
45. Com relação a impossibilidade de se aproveitar a obra já executada, o TCU firmou entendimento, assentado nos Acórdão 5175/2013-TCU-Primeira Câmara, 8.248/2013-1ª Câmara, 1.577/2014 - 2ª Câmara e 3.336/2011 - 1ª Câmara, no sentido de que: A utilização de parte dos recursos federais transferidos por força de convênio, se não contribuir para o alcance do objeto pactuado, não permite o abatimento do valor a ser ressarcido e somente não se imputa débito à parcela de obra executada e com potencial de destinação útil à sociedade.
46. Em situações análogas de execução apenas parcial do objeto (Acórdão 431/2008-TCU-Primeira Câmara e 49/2008 - TCU - 2ª Câmara) , os responsáveis têm sido, em regra, condenados ao pagamento dos serviços contratados e não executados, ao passo que, no caso de falta de geração de qualquer benefício à coletividade, em face da imprestabilidade do que foi executado, eles têm sido condenados à devolução integral dos recursos federais transferidos (Acórdãos 3.552/2006 e 297/2009 - TCU - 1ª Câmara, e 3.045/2011 - TCU - 2ª Câmara) .
47. Portanto, considerando a inutilidade da parcela executada, anui-se com o posicionamento adotado pela Funasa quanto à glosa integral dos recursos aplicados, em face do não cumprimento do objeto e dos objetivos pactuados no Convênio 241/2004.
48. No que tange ao Parecer 432, da Procuradoria Federal Especializada da Funasa-GO, de 9/10/2008, o qual informou que o imóvel em questão não estava apto juridicamente para a obra realizada, só veio a ter efeitos impeditivos na obra, cerca de 518 dias após a assinatura do contrato com a empresa Terravan Construções, responsável pela obra. Logo, o responsável teve prazo muito superior ao previsto inicialmente para a realização do objeto, que era de 120 dias.
49. Ademais, para a liberação da terceira parcela, era imperioso a regularização do terreno. Como a referida parcela foi liberada em 2/8/2010, o Sr. Antônio Milanezi teve dessa data até o dia em que deixou o cargo de Prefeito, 13/12/2010, para concluir a obra, ou seja, 133 dias para executar o restante dos recursos (peça 21, p. 10) .
 (...) 
52. Por fim, mesmo após toda essa demora, o ex-Prefeito teve a oportunidade de terminar a obra por ocasião da execução da terceira parcela, haja vista que esse recurso ficou sob sua gestão por 133 dias.
53. Dessa forma, não há se falar que o convênio somente não cumpriu com seu objeto, nem atingiu o público alvo, em decorrência do desinteresse dos novos gestores, pois o Sr. Antônio Milanezi teve tempo suficiente durante sua gestão para iniciar e concluir as obras. Portanto, não é razoável imputar responsabilidades aos sucessores que assumiram, quase em 2011, uma obra iniciada em meados de 2007.
54. O responsável alegou que sua conduta não se enquadra como ato de improbidade administrativa, pois não agiu dolosamente e tampouco foi autor de conduta lesiva, por isso, é indispensável a descrição, ao menos, em tese, de conduta dolosa configuradora de improbidade administrativa.
55. Quanto a esse ponto, cabe esclarecer que não há amparo legal para condicionar o julgamento pela irregularidade de contas à ocorrência de ato de improbidade administrativa.
56. Nesse sentido, destaque-se que a responsabilização perante o TCU é de natureza subjetiva e o dever de reparar prejuízo causado ao erário independe da intenção do agente que praticou o ato irregular, bastando que tenha atuado com culpa stricto sensu, sendo desnecessária a caracterização de conduta dolosa ou má-fé do gestor para que seja responsabilizado (Acórdão 2067/2015-TCU-Plenário e Acórdão 6943/2015-TCU-Primeira Câmara) .
57. Além disso, a independência entre as instâncias permite que uma mesma conduta seja valorada de forma diversa, em ações de natureza penal, civil e administrativa. A ação por improbidade administrativa, de natureza civil, não vincula o juízo de valor formado na seara administrativa. Apenas a sentença absolutória no juízo penal fundada no reconhecimento da inexistência material do fato tem habilidade para repercutir no TCU e afastar a imposição de obrigações e sanções de natureza administrativa.
58. Portanto, não cabe a essa Corte de Contas se pronunciar sobre a ocorrência ou não de ato de improbidade administrativa, por parte do Sr. Antônio Milanezi.
6.9. Verifica-se, da análise acima transcrita, que mesmo após a regularização do terreno o recorrente teve prazo, ainda durante sua gestão, suficiente para a conclusão das obras, mas não o fez. Assim, e tendo-se em vista que não há qualquer elemento novo trazido nesta fase processual, não há razões para se acatar o pleito recursal.
CONCLUSÃO
7. Da análise anterior conclui-se que:
a) não há nos autos qualquer nulidade; e
b) as obras não foram concluídas por ato culposo do recorrente.
7.1. Dessa forma, deve ser negado provimento ao recurso de reconsideração interposto.
PROPOSTA DE ENCAMINHAMENTO
8. Ante o exposto, submete-se à consideração superior a presente análise do recurso de reconsideração interposto por Antônio Milanezi contra o Acórdão 10310/2016-TCU-Primeira Câmara, propondo-se, com fundamento nos arts. 32, inciso I, e 33, da Lei 8.443/1992:
a) conhecer dos recursos e, no mérito, negar-lhes provimento;
b) comunicar o teor da decisão que vier a ser proferida ao recorrente e aos demais interessados. "
	É o relatório.

Rodrigo Ferreira Uliana (15.946/OAB-MT) e outros, representando Antônio Milanezi.

Subprocurador-Geral Paulo Soares Bugarin.

TOMADA DE CONTAS ESPECIAL. CONVÊNIO. EXECUÇÃO FÍSICA PARCIAL. FALTA DE SERVENTIA DO OBJETO EXECUTADO. CITAÇÃO. REVELIA DE UM DOS RESPONSÁVEIS. REJEIÇÃO DAS ALEGAÇÕES DE DEFESA DO OUTRO. CONTAS IRREGULARES. DÉBITO. MULTA. RECURSO DE RECONSIDERAÇÃO. ARGUMENTOS INSUFICIENTES PARA REFORMA DO JULGADO. CONHECIMENTO E REJEIÇÃO.

TOMADA DE CONTAS ESPECIAL (TCE)

Secretaria de Recursos (Serur); Secretaria do TCU no Estado de Mato Grosso (Sec-MT).

Em julgamento recurso de reconsideração interposto por Antônio Milanezi contra o Acórdão 10310/2017-TCU-Primeira Câmara, por meio do qual o Tribunal julgou irregulares suas contas, imputou-lhe débito e aplicou-lhe multa em razão da não aprovação da prestação de contas do convênio 241/2004 (SIAFI 528382) , celebrado entre a Fundação Nacional de Saúde e o Município de Rio Branco/MT, que teve por objeto a execução de sistema de tratamento de resíduos sólidos.
Nesta oportunidade, o recorrente alega, em síntese, que: 
a) a citação promovida pelo TCU seria nula por ter sido erroneamente encaminhada a seu procurador sem que houvesse, na procuração juntada aos autos, poderes para recebê-la;
b) a não conclusão das obras decorreria da ausência de interesse por parte de seus sucessores à frente da prefeitura municipal, já que o recorrente teria adotado, durante a vigência do convênio, todos os atos necessários para a finalização do objeto, teria prestado as devidas contas, tendo as mesmas sido aprovadas pela Funasa (peça 1, p. 351-364) , restando a conclusão somente das obras que seriam custeadas com os recursos da terceira parcela do convênio; e
c) somente não teria concluído as obras em razão do parecer 432/2008, emitido pela Procuradoria Geral Federal, informando que o imóvel em que as obras estavam sendo executadas não estava apto juridicamente para a obra realizada, eis que se baseava em termo de cessão de uso.
Após examinar as razões recursais, a Secretaria de Recursos concluiu que não foram trazidos elementos suficientes para alterar a deliberação recorrida, razão pela qual, com a concordância do Ministério Público junto ao TCU, propõe o conhecimento e o não provimento do apelo recursal.
Preliminarmente, ratifico o despacho exarado no sentido de que o presente recurso merece ser conhecido, porquanto preenche os requisitos de admissibilidade previstos nos arts. 32, inciso I, e 33 da Lei 8.443/1992.
Quanto ao mérito, concordo com a análise empreendida pela secretaria especializada, transcrita no relatório precedente, a qual enfrentou e afastou com propriedade cada um dos argumentos apresentados pelo recorrente, razão pela qual incorporo seus fundamentos às minhas razões de decidir, sem prejuízo das seguintes considerações.
No que tange à preliminar de nulidade, não assiste razão ao recorrente. Cabe frisar que o responsável foi inicialmente citado em seu endereço constante da base de dados do Sistema CPF, contudo a correspondência retornou ao TCU com aviso "não existe o número". Em razão disso, optou-se em enviar a citação ao procurador do responsável, bem como citá-lo via edital. Ainda que a citação tenha sido remetida a procurador não constituído nos autos, a falha foi superada pelo comparecimento espontâneo do responsável aos autos para apresentação de sua defesa (peça 50) , nos termos do § 4º do art. 179 do Regimento Interno do TCU, não havendo, portanto, qualquer prejuízo ao devido processo legal.
Em relação às questões de mérito, em vez de apresentar provas da regularidade de sua atuação, buscou o recorrente apenas transferir a responsabilidade aos sucessores. Não procedem os argumentos quanto à ausência de culpabilidade na inexecução das obras, visto que foi identificado descompasso físico e financeiro desde a primeira prestação de contas parcial e, embora houvesse tempo hábil para regularizar a situação após a terceira transferência e antes do término de sua gestão, o recorrente não adotou medidas necessárias para finalizar o objeto conveniado. 
Sendo assim, ante a ausência de elementos capazes de alterar o juízo anteriormente formulado, não é possível reformar o julgado, como pretende o recorrente.
Feitas essas considerações, entendo que o presente recurso deve ser conhecido e rejeitado, mantendo-se inalterada a deliberação ora combatida.
Ante o exposto, voto por que o Tribunal adote o Acórdão que ora submeto à deliberação deste Colegiado.
TCU, Sala das Sessões Ministro Luciano Brandão Alves de Souza, em 19 de março de 2019.
Ministro BRUNO DANTAS 
Relator